最高法院刑事判決　　　　　　一○○年度台上字第六四四七號
上　訴　人　許家誠
選任辯護人　黃翎芳律師
　　　　　　陳佩吟律師
上　訴　人　張茂騫
選任辯護人　盧奇南律師　　　　　　　　　 
上列上訴人等因違反毒品危害防制條例案件，不服台灣高等法院
台南分院中華民國九十九年七月二十日第二審判決（九十九年度
上訴字第五一七號；起訴案號：台灣嘉義地方法院檢察署九十八
年度偵字第五五七九號），提起上訴，本院判決如下：
    主  文
上訴駁回。
    理  由
按刑事訴訟法第三百七十七條規定，上訴於第三審法院，非以判
決違背法令為理由，不得為之。是提起第三審上訴，應以原判決
違背法令為理由，係屬法定要件。如果上訴理由書狀並未依據卷
內訴訟資料，具體指摘原判決不適用何種法則或如何適用不當，
或所指摘原判決違法情事，顯與法律規定得為第三審上訴理由之
違法情形，不相適合時，均應認其上訴為違背法律上之程式，予
以駁回。本件上訴人許家誠、張茂騫相同上訴意旨略稱：(一)、上
訴人等皆原非販售毒品之人，警方勾結線民曾順寶設局誘使伊等
覓取毒品轉手，此種以陷害教唆方式辦案，既違背憲法保障之基
本人權，且逾越偵查犯罪之必要程度，對於公共利益維護亦無意
義，所取得之證據資料，當乏證據能力。乃原審仍加採用，憑以
認定上訴人等犯罪，自有判決不適用法則或法則適用不當之違法
。(二)、曾順寶在第一審審理中，已供明：伊係直接和黃啟宏（已
經第一審判刑確定）聯繫；黃啟宏供稱：許家誠帶曾順寶來，曾
順寶託我代覓毒品，我透過黃保豐（業經原審判刑確定）聯繫，
我問張茂騫，張茂騫說幫我問看看；許家誠供承：祇是單純載送
曾順寶前往購買毒品，餘事無關，未參與交易細節洽商各等語，
足見僅係立於買家地位而作為。原判決逕行認定上訴人等與黃啟
宏、黃保豐皆屬販賣毒品之共同正犯，顯有違誤。許家誠另單獨
上訴意旨略稱：(一)、證人阮建榮雖在警詢時，供稱曾經向許家誠
買過毒品，然嗣在第一審審理中，業已改口，原判決既未充分說
明該審判外陳述如何具有證據能力，逕加採納，已難謂無理由不
備之違失；況依其所言，係將錢交給許家誠之後，過一下始可拿
到毒品，足見許家誠「僅係替阮建榮代買毒品」，原判決竟以此
證言，憑為認定許家誠原有販毒之事，此次則復共同販毒之依據
，非無理由矛盾之違誤。(二)、其實曾順寶之供述毫無補強證據足
以擔保其可信性，原判決就許家誠所為各種有利之合理懷疑及辯
解不加採信，復未說明其理由，同有理由欠備之違法云云。惟查
：證據之取捨、證明力之判斷及事實（包含究屬釣魚式偵查或陷
害教唆；究係共同正犯或單獨犯、幫助犯）之認定，俱屬事實審
法院自由裁量判斷之職權，此項職權之行使，倘未違背客觀存在
之經驗法則或論理法則，即無違法可言，觀諸刑事訴訟法第一百
五十五條第一項規定甚明。又法院認定事實，並不悉以直接證據
為限，其既綜合調查所得之各種直接、間接證據，本於合理推論
而為判斷，要非法之所禁。原判決首先於其理由壹－一內，指出
：阮建榮之警詢筆錄與其在第一審所供相異，衡酌阮建榮在審理
中，直言確有在警詢時，於自由意志下為如該警詢筆錄所載之陳
述等語，既無不正取供之虞，參以阮建榮在審理中，仍謂曾經拿
錢給許家誠，「（過）一下子就拿到毒品」，此客觀情節要與警
詢時所供拿錢向許家誠「購買」毒品，尚無重大差別，因警詢之
初，距離案發時間較近，陳述之際未直接面對許家誠，心情篤定
、壓力小，任意性無問題，憑信性甚高，且屬證明許家誠「販賣
」毒品犯行之存在所必要，當肯認其證據能力。又於理由壹－二
內，析述：許家誠在警詢時，已經坦言於本案之前，曾經轉賣甲
基安非他命給「阿胖」（按即阮建榮），此次則係因曾順寶欲購
買毒品，而聯繫「上游」（按指黃啟宏）；阮建榮供稱：認識許
家誠十餘年，多次向許家誠購買甲基安非他命，此次因曾順寶要
購買，乃介紹其二人相認識；曾順寶證稱：確透過阮建榮而認識
許家誠，許是「小藥頭」，後面尚有上游，乃確知有販毒線索而
向警方檢舉，警員提醒伊不可有陷害方式；警員張文通供證：有
告誡曾順寶不可誘害誣陷他人販賣毒品，但本件則屬釣魚式之誘
捕偵查；黃啟宏供承：確由伊委請黃保豐電話聯繫上游毒販張茂
騫，促成本件毒品交易各等語，參諸曾順寶向許家誠探詢毒品之
初，許家誠既未推託，而係立即會意，自主決定買賣，言明單價
；曾順寶係先探明訊息，始行檢舉；嗣果然查獲為量不少之甲基
安非他命與販售用之工具等各情，足見要非陷害教唆，所取得之
證據自有證據能力。復於理由貳－一及三內，說明主要係依憑許
家誠、張茂騫、黃保豐、黃啟宏、阮建榮、曾順寶及張文通一致
就本件毒品交易洽談、破獲經過縷述綦詳之供述；上揭交易諸人
間之行動電話通聯紀錄；確認交易物係列管第二級毒品甲基安非
他命之鑑定書；查獲現場位置圖與照片；如原判決附表一編號三
至七、附表三編號一至三所示之甲基安非他命、電子磅秤、行動
電話等扣案物，乃認定上訴人等確有如原判決事實欄所載之犯行
，因而撤銷第一審關於上訴人等部分之科刑判決，改判仍論處許
家誠、張茂騫共同販賣第二級毒品未遂罪刑（許家誠處有期徒刑
三年八月；張茂騫累犯，處有期徒刑四年六月。並皆有從刑宣告
）。對於上訴人等均否認犯共同販賣毒品重罪名，許家誠所為祇
有介紹曾順寶認識黃啟宏，並和相關人員電話通聯，且縱然於其
等洽談毒品交易時在場相陪，卻未參與細節，無共同販賣毒品犯
意；張茂騫所為純遭設局陷害，買方既無真購毒之意，伊亦僅單
獨行事，非和他人共同犯罪各等語之辯解，如何係飾卸之詞，不
足採信，亦據卷內訴訟資料詳加指駁、說明。尚載明：自上揭各
供述證據及諸人間之密切通聯紀錄，參互印證，許家誠於黃啟宏
與曾順寶洽談、進行毒品交易期間，不祇負責居中聯繫，且始終
陪同在場，並有從中牟利之意；黃保豐則敲定交易地點，連絡張
茂騫提供毒品貨源，縱然許家誠和張茂騫無直接聯繫，但許家誠
、黃啟宏、黃保豐及張茂騫彼此間既有分工、進行毒品交易，並
約定從中分取利益，仍應就其相互間之直接或間接犯意聯絡，共
同負責，成立共同正犯。所為之事實認定及得心證理由，俱有各
項證據資料在案可稽，自形式上觀察，並不違背客觀存在之經驗
法則、論理法則。各上訴意旨置原判決已明白論斷之事項於不顧
，或非確實依據卷內訴訟資料而為指摘，或就屬原審採證認事職
權之適法行使，任憑己意妄指違誤，而猶為單純之事實爭議，咸
不符合上訴第三審之法定形式要件。依上說明，應認其等上訴皆
違背法律上之程式，均予駁回。
據上論結，應依刑事訴訟法第三百九十五條前段，判決如主文。
中    華    民    國  一○○  年   十一   月  二十三  日
                      最高法院刑事第六庭
                          審判長法官  花  滿  堂  
                                法官  洪  昌  宏  
                                法官  徐  昌  錦  
                                法官  王  聰  明  
                                法官  張  祺  祥  
本件正本證明與原本無異
                                      書  記  官  
中    華    民    國  一○○  年   十一   月  二十五  日
                                                      Ｅ